臺北高等行政法院裁定　　　　　　　　　　　　　　九十二年度訴字第五○五○號
　　原　　　告　甲○○
　　被　　　告　內政部
　　代　表　人　丙○○部長）.
　　被　　　告　桃園縣桃園市公所
　　代　表　人　乙○○市長）.
　　訴訟代理人　丁○○
　　　　　　　　戊○○
右當事人間因都市計畫事件，原告不服桃園縣政府中華民國九十二年九月八日府法訴
字第○九二○二○二三五六號訴願決定，提起行政訴訟。本院裁定如左：
　　主  文
原告之訴駁回。
訴訟費用由原告負擔。
　　事  實
一、(一)按當事人就已起訴之事件，於訴訟繫屬中更行起訴者，行政法院應以裁定駁回
    之，為行政訴訟法第一百零七條第一項第七款所明定。(二)按確認行政處分無效或
    確認公法上法律關係成立或不成立之訴，非原告有即受確認判決之法律上利益者
    ，不得提起之，同法第六條第一項前段定有明文。而此所謂行政處分，依行政程
    序法第九十二條第一項規定係指行政機關就公法上具體事件所為之決定或其他公
    權力措施而對外直接發生法律效果之單方行政行為而言。至行政機關所為單純事
    實之敘述、理由之說明或就法令所為之釋示，均非對人民之請求另有准駁，既不
    因該項說明而生法律上效果，即非訴願法上之行政處分，人民對之提起撤銷訴訟
    ，自非法之所許，亦有最高行政法院〔民國（下同）八十九年七月一日改制前為
    行政法院〕四十四年度判字第十八號、五十九年度判字第二四五號、六十二年度
    裁字第四一號判例可資參照。如原告對非行政處分，提起撤銷訴訟或起訴請求確
    認無效者非行政處分或公法上法律關係成立或不成立之訴，應認其不備起訴要件
    ，依行政訴訟法第一百零七條第一項第十款後段規定裁定駁回之。(三)按行政訴訟
    法第五條第二項規定：人民因中央或地方機關對其依法申請之案件，予以駁回，
    認為其權利或法律上利益受違法損害者，經依訴願程序後，得向高等行政法院提
    起請求該機關應為行政處分或應為特定內容之行政處分之訴訟。是提起本條項課
    予義務訴訟，須以人民依法申請之案件為其前提，如非依法申請之案件，自不得
    提起，如逕對之提起，應認其不備起訴要件，依行政訴訟法第一百零七條第一項
    第十款後段規定裁定駁回之。
二、原告因桃園擴大修訂都市計畫第二次通盤檢討公六公園暨IIIＮＯ．１九公尺計畫
    道路截彎取直事件，於九十年七月二十七日向被告桃園縣桃園市公所提出申請書
    ，請求其依前省都市計畫委員會八十七年九月二十三日第五六一次會議決議執行
    ，經被告桃園縣桃園市公所以九十年八月九日九○桃市都字第三九四○二號函函
    覆，原告不服該函覆，提起訴願，業經桃園縣政府九十一年三月二十日府法訴字
    第○九一○○五五九六六號訴願決定「訴願駁回」在案，原告仍不服，旋向本院
    提起行政訴訟，亦經本院於九十二年四月九日以九十一年度訴字第七○號判決原
    告之訴駁回。嗣後，原告就此事件復於九十二年五月十九日向被告桃園縣桃園市
    公所提出申請書，請求其依前省都市計畫委員會八十七年九月二十三日第五六一
    次會議決議執行，經被告桃園縣桃園市公所以九十二年五月二十二日以桃市都字
    第○九二○○二六二七七號函（下稱系爭函文）復：「主旨：有關桃園擴大修訂
    都市計畫第二次通盤檢討公六公園暨IIIＮＯ．１九公尺計畫道路截彎取直道路一
    案，本所已於九十年八月九日第三九四○二號函復事實經過，且已由內政部都委
    會審決，並經臺端提起行政訴訟遭駁回在案，請查照。」。原告不服，提起訴願
    ，經遭決定駁回，遂提起行政訴訟，請求判決：「1.訴願決定及系爭通知均撤銷
    。2.請求判命被告桃園縣桃園市公所應將原桃園擴大修訂都市計畫第二次通盤檢
    討（人民陳情第十案）前省都市計畫委員會八十七年九月二十三日第五六一次會
    議決議予以作為之行政處分。3.請求確認被告內政部都市計畫委員會於八十八年
    十一月二十三日第四七五次會議決議結論、桃園市都市計畫委員會八十八年六月
    十一日第二十屆第一次審議決議無效及法律關係不存在。4.被告桃園縣桃園市公
    所應將原告所有坐落於桃園市○○路四二二巷三十號小檜溪段二九四─七八、二
    九四─七九地號土地，於清除其所施工之工作物及回填土壤後返還於原告。5.訴
    訟費用由被告負擔。」云云。
三、經查：
  (一)訴之聲明第一項、第二項部分：
    原告九十二年五月十九日向被告桃園縣桃園市公所提出申請書，請求其依前省都
    市計畫委員會八十七年九月二十三日第五六一次會議決議執行，核其所陳，係屬
    對於行政興革之建議或行政上權益之維護所為之陳情，非依法申請之案件，揆諸
    首揭說明一(三)，自不得提起行政訴訟法第五條第二項之課予義務訴訟，從而原告
    遽向本院提起課予義務訴訟，不備起訴要件，顯非適法，應予駁回。訴願決定從
    程序上駁回原告之訴願，理由雖有不同，但結論並無不同，仍應予以維持。
  (二)訴之聲明第三項部分：
    桃園市都市計畫委員會八十八年六月十一日第二十屆第一次審議決議：「．．．
    案由：本案係公六公園用地內路變更為商業區使用，而劃設編號IIIＮＯ．１九公
    尺計畫道路作隔離，陳情人於桃園擴大修訂都市計畫（第二次通盤檢討）人民陳
    情意見時，建議計畫道路內部分改採直線規劃。．．．決議：送省都市計畫委員
    會審議。」，係對於編號IIIＮＯ．１九公尺計畫道路之人民陳情而決議送省都市
    計畫委員會審議，並非對人民之請求另有准駁，對原告之權利尚不發生具體之法
    律上效果，自非行政處分；且該決議亦非屬公法上權利義務之法律關係。又，被
    告內政部都市計畫委員會於八十八年十一月二十三日第四七五次會議決議結論：
    「．．．人民或團體陳情意見綜理表第10.案（建議IIIＮＯ．１九公尺計畫道路部
    分改採直線規劃）：桃園縣政府以八十八年一月四日八七府都字第二六○三四一
    號函及八十八年九月二十日八八府都字第二○五八五六號函復略以，該計畫道路
    已於民國七十八年徵收取得，且桃園市公所已開闢完成，為利市政建設之推展，
    建請維持原計畫。決議：．．．人民或團體陳情意見綜理表第10.案：同意照（桃
    園）縣政府函復意見維持原計畫。．．．」，係對於編號IIIＮＯ．１九公尺計畫
    道路之人民或團體陳情而決議依（桃園）縣政府函復意見維持原計畫，並非對人
    民之請求另有准駁，對原告之權利尚不發生具體之法律上效果，自非行政處分；
    且該決議亦非屬公法上權利義務之法律關係。揆之首揭說明一(二)，原告對之提起
    確認被告內政部都市計畫委員會於八十八年十一月二十三日第四七五次會議決議
    結論、桃園市都市計畫委員會八十八年六月十一日第二十屆第一次審議決議無效
    及法律關係不存在之訴，不備起訴要件，顯非合法，應予駁回。
  (三)訴之聲明第四項部分：
    本件原告前不服被告桃園縣桃園市公所九十年八月九日九○桃市都字第三九四○
    二號函，循序提起訴願、行政訴訟，請求判決(1)訴願決定及原處分（桃園縣桃園
    市公所九十年八月九日九○桃市都字第三九四○二號函）均撤銷。(2)被告桃園縣
    桃園市公所應將原告所有坐落於桃園縣桃園市○○○段二九四─七八、二九四─
    七九地號土地，於清除其所施工之工作物及回填土壤後返還於原告。經本院於九
    十二年四月九日以九十一年訴字第七○號判決原告駁回之訴，經原告上訴，現繫
    屬於最高行政法院。茲原告復於九十二年十一月十三日就同一事件更行提起行政
    訴訟，顯係就已起訴之事件，於訴訟繫屬中更行起訴，依首開說明一(一)，非法所
    許，此部分原告之訴，難謂合法，應予駁回。
四、依行政訴訟法第一百零七條第一項第七款、第十款、第一百零四條、民事訴訟法
    第九十五條、第七十八條，裁定如主文。
中　　　華　　　民　　　國　　九十三　　年　　　五　　　月　　 十二 　　日
                 臺 北 高 等 行 政 法 院   第 四 庭
                                    審 判 長 法  官　王立杰
                                             法  官　王碧芳
                                             法  官　胡方新
右為正本係照原本作成。
如不服本裁定，應於送達後十日內向本院提出抗告狀（須按他造人數附繕本）。
中　　　華　　　民　　　國　　九十三　　年　　　五　　　月　　 十七 　　日
                                         　  書記官  陳幸潔
